【裁判字號】    92,交上易,1099
【裁判日期】    921211
【裁判案由】    過失傷害
【裁判全文】
臺灣高等法院臺中分院刑事判決                九十二年度交上易字第一○九九號
    上  訴  人
    即  被  告  丙○○
    輔  佐  人  丁○○
右上訴人因過失傷害案件，不服臺灣台中地方法院九十二年度交易字第五十號中華民
國九十二年五月十五日第一審判決（起訴案號：臺灣台中地方法院檢察署九十一年度
偵字第一○三三五號），提起上訴，本院判決如左：
      主  文
原判決撤銷。
丙○○因過失傷害人致重傷，處有期徒刑肆月，如易科罰金，以參佰元折算壹日。
      事  實
一、丙○○於民國 (下同 )九十一年一月四日下午四點多，騎乘車號ＱＨＺ—四四五
    號輕型機車，沿台中縣大里市○○路由東往西方向行駛，同日下午四時四十五分
    許，途經台中縣大里市○○路百姓公廟前時，理應注意車前狀況，隨時採取必要
    之安全措施，依當時天氣晴，路面乾燥、無缺陷，道路無障礙物、視距良好等情
    狀，並無不能注意之情事，竟疏未注意車前狀況，於前面之機車閃過同向在前徒
    步行走之甲○○後，因煞避不及，撞擊雲賢，甲○○因而倒地，受有頭部外傷合
    併腦挫傷、創傷性蜘蛛膜下腔出血、頭皮挫傷合併撕裂傷約六公分、臉部挫傷及
    擦傷、急性硬腦膜下血腫等傷害，且其腦部受傷後，致意識不清，行動不便，須
    他人照料日常生活起居，因而身體有重大難治之傷害，丙○○於肇事後即以手機
    撥一一九，並請一一九代為聯絡警察處理，於警察劉金龍到場處理不知肇事者前
    即自首肇事並接受裁判。
二、案經丙○○自首及甲○○之配偶戊○○告訴由檢察官偵查起訴。
      理  由
一、訊據被告丙○○對於在右揭時、地騎機車肇事致被害人甲○○受傷坦承不諱，惟
    辯稱：甲○○有老人癡呆症，兼失智及無方向感，不宜單獨在外走動，竟單獨外
    出遊走，有過失，我看到他出來已經來不及閃避，他在仁愛醫院痊癒才出院，他
    在博愛安養中心，我們有去看他，他可以走路、吃飯，裡面的看護人員以及醫護
    人員都說他可以走路，並沒有重傷害的情形云云，經查右開犯罪事實迭據告訴人
    戊○○及其女己○○指訴綦詳，並有道路交通事故調查報告表乙份、仁愛醫院診
    斷證明書及診療說明書、仁愛醫院病歷、中國醫藥學院附設醫院病歷及病情說明
    暨照片六張在卷可稽，又車輛行駛時，駕駛人應注意車前狀況，隨時採取必要之
    安全措施，道路交通安全規則第九十四條第三項定有明文，被告駕駛機車自應注
    意遵守上述規定，依卷附道路交通事故調查報告表所載，肇事當時天氣晴，路面
    乾燥、無缺陷，道路無障礙物、視距良好等情狀，並無不能注意之情事，，詎被
    告竟疏未注意，致前面之機車閃過被害人後被告因煞避不及撞擊同向在前徒步行
    走之被害人甲○○（見被告警訊筆錄），自有過失，且本件經原審及本院分別送
    請鑑定結果，亦同此認定，有台灣省台中縣區車輛行車事故鑑定委員會函送之鑑
    定意見書及台灣省車輛行車事故覆議鑑定委員會函在卷可稽，益見被告行為確有
    過失，次查被害人甲○○確因本件車禍受有頭部外傷合併腦挫傷、創傷性蜘蛛膜
    下腔出血、頭皮挫傷合併撕裂傷約六公分、臉部挫傷及擦傷、急性硬腦膜下血腫
    等傷害，於九十一年一月四日送往財團法人仁愛綜合醫院急診，呈現意識不清，
    於同月十一日出院，宜門診追蹤治療，須有專人照顧，於九十一年一月十六日及
    一月三十日追蹤二次，有創傷後癲癇之虞，於九十一年十月二日及十月十六日、
    十月二十三日、十一月六日、十一月二十日、十二月四日、十二月二十七日、九
    十二年一月二十四日、二月七日、二月二十一日、三月七日、四月四日、五月二
    十八日、七月三十日陸續至仁愛醫院就醫，迄九十二年三月七日仍呈現意識不清
    狀況，有財團法人仁愛綜合醫院九十一年一月十一日診斷證明書及九十一年九月
    二十四日診療說明書暨九十二年三月七日診斷証明書、本院函調之被害人仁愛醫
    院就醫紀錄影本在卷可憑，證人即宏恩醫院醫師吳子鈞於本院證稱：被害人九十
    一年一月四日到仁愛醫院就診，於九十二年五月六日到我們醫院門診住院，根據
    九十二年五月六日的身體物理檢查發現與仁愛醫院所開立的診斷書現象有可能的
    相關，根據物理的檢查他意識不清楚，手腳僵硬，這可以代表是腦挫傷的後遺症
    等語，依中國醫藥學院附設醫院九十一年十二月十病情說明及本院函調之就診紀
    錄顯示，被害人甲○○於九十年三月一日至中國醫藥學院附設醫院診治雖有失智
    症狀，惟無意識障礙，能行動，但無方向感等語，嗣於九十年三月二十二日、二
    十九日、四月十二日、十九日、五月十七日、六月十四日、七月十二日、八月九
    日、九月六日二十日均陸續就診，於九十年十月九日且出國迄同年十二月十八日
    始回國，有被害人護照影本在卷可按，復查無積極證據足認被害人之失智與本件
    車禍有何因果關係，須負過失之責任，堪認被害人確因被告之過失肇事受有頭部
    外傷合併腦挫傷、創傷性蜘蛛膜下腔出血、頭皮挫傷合併撕裂傷約六公分、臉部
    挫傷及擦傷、急性硬腦膜下血腫等傷害，致意識不清，行動不便，須他人照料日
    常生活起居，因而身體有重大難治之傷害，被告之過失行為與被害人所受傷害間
    顯有相當因果關係，至證人李沅莛於本院雖結證：我們有去療養院探望甲○○，
    我有扶他在病房裡面走，我也有拿東西給他吃，他吃我的手，我有問護理人員怎
    會有這種情形，他們告訴我，他是因為車禍進來的，他有老人癡呆症，他們怕他
    車禍的地方會在復發，所以一天只給他一、二個小時活動，聽護理人員說他們讓
    他坐在輪椅上面，推動他，讓他下來扶著旁邊的扶手走路，他只會阿阿阿，我有
    問他好不好吃，他說好吃等語，並不能證明被害人意識清楚，能自由行動，無須
    他人照顧日常起居，另被告所提證人李沅莛與看護人員之錄音對話，亦與上開診
    斷證明書及證人李沅莛上開證述被害人無法自由行動，須他人照料之情況不符，
    均無從據為有利被告之認定。綜上所述，本件事證已臻明確，被告所辯顯係脫卸
    之詞，不足採信，其犯行應堪認定。
二、核被告丙○○所為，係犯刑法第二百八十四條第一項後段之過失重傷害罪，又被
    告於肇事後即以手機撥一一九，並請一一九代為聯絡警察處理，於警察到場處理
    不知肇事者前即自首肇事並接受裁判，有台中縣警察局霧峰分局九十二年七月一
    日中縣霧警交字第○九二○一○一二三○號函檢送之警員劉金龍之職務報告在卷
    可考，依刑法第六十二條前段減輕其刑，原審予以論罪科刑，固非無見，惟查被
    告係自首，原審未依法減輕其刑，尚有未當，被告上訴否認犯罪雖無理由，然其
    爭執係自首原審未依法減輕其刑則有理由，原審判決既有如上未當之處，應由本
    院將其撤銷改判，爰審酌被告過失程度之輕重、告訴人所受傷害程度、被告肇事
    後之態度暨肇事後迄未與告訴人達成民事和解，係因其肇事時尚在求學，尚無資
    力賠償等一切情狀，量處如主文第二項所示之刑，並諭知易科罰金之折算標準。
三、據上論斷，應依刑事訴訟法第三百六十九條第一項前段、第三百六十四條、第二
    百九十九條第一項前段、刑法第二百八十四條第一項後段、第六十二條前段、第
    四十一條第一項前段、罰金罰鍰提高標準條例第一條前段、第二條，判決如主文
    。
本案經檢察官乙○○到庭執行職務。
中      華      民      國    九十二     年     十二     月    十一     日
                                   臺灣高等法院臺中分院刑事第九庭
                                         審判長法  官  康  應  龍
                                               法  官  趙  春  碧
                                               法  官  吳  重  政
右正本證明與原本無異。
不得上訴。
                                               書記官  黃  薰  慧
中      華      民      國    九十二     年     十二     月    十二     日
                                                                        Ｆ


司法院資訊處製作；財團法人民間司法改革基金會備份。
